臺灣高等法院刑事判決
108年度上訴字第4105號
上  訴  人  
即  被  告  林得修



上列上訴人因毒品危害防制條例案件，不服臺灣桃園地方法院10
8年度審訴字第1290號，中華民國108年8月30日第一審判決（起
訴案號：臺灣桃園地方檢察署108年度毒偵字第1372號），提起
上訴，本院判決如下：
    主  文
原判決撤銷。
林得修施用第一級毒品，累犯，處有期徒刑陸月，如易科罰金，
以新臺幣壹仟元折算壹日。
扣案之第一級毒品海洛因壹包（驗餘毛重零點肆伍參伍公克）沒
收銷燬。
    事  實
一、林得修前因施用毒品案件，經臺灣臺北地方法院（下稱臺北
    地院）以92年度毒聲字第2076號裁定送勒戒處所觀察、勒戒
    後，認無繼續施用毒品之傾向，於民國92年12月25日執行完
    畢釋放出所，並經臺灣臺北地方檢察署檢察官以92年度毒偵
    字第2281號為不起訴處分確定。又於上開觀察、勒戒執行完
    畢釋放後5年內犯施用毒品罪，經臺北地院以94年度訴字第7
    89號判決判處有期徒刑7月、4月，應執行有期徒刑10月確定
    ，嗣經裁定減刑及與他罪合併定應執行刑，於96年7月16日
    執行完畢。又㈠因施用毒品案件，經臺灣新北地方法院以103
    年度審訴字第20號判決判處有期徒刑10月確定；㈡因施用毒
    品案件，經臺北地院以103年度審訴字第204號判決判處有期
    徒刑1年確定；㈢因施用毒品案件，經臺北地院以103 年度審
    易字第2728號判決判處有期徒刑7月確定；上開㈠㈡所示之罪
    ，嗣經臺北地院以103年度聲字第2722號裁定應執行有期徒
    刑1年3月確定，與上開㈢所處之有期徒刑7月經接續執行，於
    105年2月2日假釋出監，於105年4月1日假釋期滿未經撤銷，
    視為執行完畢，詎仍不知悔改，基於施用第一級毒品海洛因
    之犯意，於108年2月24日晚上11時許，在臺北市○○區○○路0
    段00巷00號住處，以將海洛因置於玻璃球內以火燒烤產生煙
    霧後吸食之方式，施用海洛因1次。嗣於翌（25）日晚上9時
    許，其在桃園市○○區○○○街00號前遇警攔檢盤查，並在有偵
    查犯罪職權之機關或公務員發覺前，即主動自行將藏放在上
    衣左胸前口袋內之海洛因1包（毛重0.46公克，驗餘毛重0.4
    535公克）交予警方，並於警詢時坦承上開施用第一級毒品
    犯行而自首，又經警採集其尿液送驗結果，呈嗎啡、可待因
    陽性反應，而查悉上情。
二、案經桃園市政府警察局刑事警察大隊移送臺灣桃園地方檢察
    署檢察官偵查起訴。
    理  由
一、證據能力部分：
    本判決下列認定犯罪事實所憑被告以外之人於審判外所為之
    陳述（含書面供述），檢察官、被告於本院言詞辯論終結前
    均未聲明異議。本院審酌本案證據資料作成時之情況，核無
    違法取證或其他瑕疵，證據力亦無明顯過低之情形，且與待
    證事實具有關連性，認為以之作為證據為適當，依刑事訴訟
    法第159條之5規定，自均得作為證據。至非供述證據部分，
    檢察官、被告亦均不爭執證據能力，且均查無違反法定程序
    取得之情形，自亦有證據能力。
二、認定犯罪事實所憑之證據及理由：
  ㈠上開犯罪事實，業據被告於警詢、偵查、原審及本院審理時
    坦承不諱，而被告於108年2月25日為警查獲後，經警採集其
    尿液送台灣檢驗科技股份有限公司檢驗後，確呈嗎啡、可待
    因陽性反應，有桃園市政府警察局被採尿人尿液暨毒品真實
    姓名與編號對對照表（尿液檢體編號：108偵-0215）、濫用
    藥物檢驗報告（尿液檢體編號：108偵-0215）在卷可按（毒
    偵卷第26、55頁）。此外，復有自願受搜索同意書、桃園市
    政府警察局搜索扣押筆錄、扣押物品目錄表、扣押物照片、
    桃園市政府警察局保安警察大隊查獲施用（持有）毒品案件
    經過情形紀錄表在卷（毒偵卷第21、22至23、24、29、30頁
    ），及白色粉末1包扣案可資佐證。又上開扣案白色粉末1包
    經台灣檢驗科技股份有限公司檢驗，確檢出海洛因成分，毛
    重0.46公克，驗餘毛重0.4535公克，有該公司濫用藥物檢驗
    報告在卷可按（毒偵卷第56頁），從而，足認被告之任意性
    自白確與事實相符，堪以採信。
  ㈡按毒品危害防制條例於92年7月9日修正公布，自93年1月9 日
    施行，其中第20條、第23條將施用毒品之刑事處遇程序，區
    分為「初犯」、「五年內再犯」、「五年後再犯」。依其立
    法理由之說明：「初犯」，經觀察、勒戒或強制戒治後，應
    為不起訴處分或不付審理之裁定；經觀察、勒戒或強制戒治
    執行完畢釋放後，「五年內再犯」者，因其再犯率甚高，原
    實施之觀察、勒戒及強制戒治既已無法收其實效，爰依法追
    訴或裁定交付審理。至於經觀察、勒戒或強制戒治執行完畢
    釋放後，「五年後再犯」者，前所實施之觀察、勒戒或強制
    戒治已足以遮斷其施用毒品之毒癮，為期自新及協助其斷除
    毒癮，仍適用「初犯」規定，先經觀察、勒戒或強制戒治之
    程序。從而依修正後之規定，僅限於「初犯」及「五年後再
    犯」二種情形，始應先經觀察、勒戒或強制戒治程序。倘被
    告於五年內已再犯，經依法追訴處罰，縱其第三次（或第三
    次以上）再度施用毒品之時間，在初犯經觀察、勒戒或強制
    戒治執行完畢釋放五年以後，已不合於「五年後再犯」之規
    定，且因已於「五年內再犯」，顯見其再犯率甚高，原實施
    觀察、勒戒或強制戒治，已無法收其實效，即應由檢察官逕
    行依該條例第10條追訴處罰（最高法院97年度第5次刑事庭
    會議決議意旨參照）。經查：本件被告林得修曾因施用毒品
    案件，經臺北地院以92年度毒聲字第2076號裁定送勒戒處所
    觀察、勒戒後，認無繼續施用毒品之傾向，於92年12月25日
    執行完畢釋放出所，並經臺灣臺北地方檢察署檢察官以92年
    度毒偵字第2281號為不起訴處分確定，又於上開觀察、勒戒
    執行完畢釋放後5年內犯施用毒品罪，經臺北地院以94年度
    訴字第789號判決判處有期徒刑7月、4月，應執行有期徒刑1
    0月確定，嗣經裁定減刑及與他罪合併定應執行刑，於96年7
    月16日執行完畢等情，有本院被告前案紀錄表在卷可憑，故
    本件被告所犯施用第一級毒品海洛因犯行，雖距之前觀察、
    勒戒執行完畢之時間，已有5年以上，但因之前業已「5年內
    再犯」，並經依法追訴處罰，自不合於毒品危害防制條例第
    20條第3項「5年後再犯」之規定，檢察官予以起訴
    ，即無不合。
  ㈢綜上所述，本案事證明確，被告犯行洵堪認定，應依法論罪
    科刑。
三、論罪及刑罰加重減輕之事由：
  ㈠核被告林得修所為，係犯毒品危害防制條例第10條第1項之施
    用第一級毒品罪。其於施用海洛因前後之持有海洛因犯行，
    為高度之施用行為所吸收，不另論罪。
  ㈡累犯加重部分：
    查被告前有如事實欄所示之前科紀錄，有本院被告前案紀錄
    表在卷足憑，其於有期徒刑執行完畢後，5年以內故意再犯
    本件有期徒刑以上之罪，合於累犯規定。108年2月22日公布
    之司法院釋字第775號解釋認：刑法第47條第1項累犯規定，
    不分情節一律加重最低本刑，不符憲法罪刑相當原則，抵觸
    憲法第23條比例原則，應自解釋公布日起2年內修正之；於
    修正前，法院就個案應依解釋意旨，裁量是否加重最低本刑
    。亦即法院仍得斟酌個案情形裁量是否加重最低本刑，並未
    完全排除累犯規定之適用。本院審酌被告前已有多次施用毒
    品前科，此有前開本院被告前案紀錄表可證，其並經入監執
    行，又再犯本案，屢犯相同罪質之罪，顯見其對刑罰之反應
    力薄弱，惡性非輕，且依其情節，亦無加重最低本刑後過苛
    之情形，故依刑法第47條第1項累犯規定加重其刑。
  ㈢自首減輕部分： 
    按刑法第62條所謂「發覺」，固非以有偵查犯罪權之機關或
     人員確知其人犯罪無誤為必要，而於對其發生嫌疑時，即
    得謂為已發覺；但此項對犯人之嫌疑，仍須有確切之根據得
    為合理之可疑者，始足當之，若單純主觀上之懷疑，要不得
    謂已發生嫌疑（最高法院72年台上字第641號判例意旨參照
    ）。查本件被告於108年2月25日晚上9時許，在桃園市○○區○
    ○○街00號前偶遇警攔檢盤查，於盤查之際，其即主動自行將
    藏放在上衣左胸前口袋內之海洛因1包交予警方扣案，其並
    於翌（26）日凌晨警詢時即坦承上揭施用海洛因之犯行等情
    ，有桃園市政府警察局刑事警察大隊刑事案件移送書及被告
    警詢供述之筆錄可按（毒偵卷第1、9至10頁），是警方查獲
    本案之緣由，係因警方攔檢盤查被告，此尚不足以認對被告
    施用第一級毒品已有合理之懷疑，堪認被告是於有偵查犯罪
    職權之機關或公務員發覺前，即向員警自首，其嗣並接受裁
    判，合於自首之要件，爰依刑法第62條前段規定減輕其刑，
    並依法先加後減之。
四、撤銷改判之理由、科刑： 
  ㈠原審認被告施用第一級毒品犯行事證明確，予以論罪科刑，
    固非無見，惟被告係自首，業如前述，原審未依自首規定減
    輕其刑，容有未洽。被告上訴意旨雖未指摘及此，然原判決
    既有此可議之處，仍屬無可維持，應由本院將原判決撤銷改
    判。
  ㈡爰以行為人之責任為基礎，審酌被告曾因施用毒品接受觀察
    勒戒，對於施用毒品行為之違法性及其法律效果，應有明確
    之認識，詎猶施用第一級毒品，顯然毫無悛悔之忱，漠視法
    令之禁制，惟衡施用毒品行為於本質上係屬自我戕害行為，
    反社會性之程度較低，再參酌被告犯罪後自首並始終坦承犯
    行之犯後態度，及其犯罪之動機、手段，與其品行、智識程
    度、生活經濟狀況等一切情狀，量處如主文第2項所示之刑
    ，並諭知易科罰金之折算標準。
  ㈢沒收部分：
    扣案之海洛因1包（毛重0.46公克，驗餘毛重0.4535公克）
    ，係屬第一級毒品，除鑑析用罄部分，堪認業已滅失外，其
    餘應依毒品危害防制條例第18條第1 項前段規定宣告沒收銷
    燬；另直接包裝上開毒品之包裝袋，因其上殘留之毒品均難
    以析離，且無析離之實益與必要，應視同毒品，亦沒收銷燬
    之。
據上論斷，應依刑事訴訟法第369條第1項前段、第364條、第299
條第1項前段，毒品危害防制條例第10條第1項、第18條第1項前
段，刑法第11條、第47條第1項、第62條前段、第41條第1項前段
，判決如主文。
本案經檢察官林欣怡提起公訴，檢察官林黛利到庭執行職務。
中    華    民    國    109   年    2     月    26    日
                  刑事第七庭  審判長法  官  孫惠琳
                                    法  官  連雅婷
                                    法  官  戴嘉清
以上正本證明與原本無異。
如不服本判決，應於收受送達後20日內向本院提出上訴書狀，其
未敘述上訴之理由者並得於提起上訴後20日內向本院補提理由書
（均須按他造當事人之人數附繕本）「切勿逕送上級法院」。
                                    書記官  高建華
中    華    民    國    109   年    2     月    26    日
附錄：本案論罪科刑法條全文
毒品危害防制條例第10條
施用第一級毒品者，處六月以上五年以下有期徒刑。
施用第二級毒品者，處三年以下有期徒刑。